【裁判字號】    95,訴,1139
【裁判日期】    951018
【裁判案由】    違反毒品危害防制條例
【裁判全文】
臺灣臺南地方法院刑事判決              95年度訴字第1139號
公  訴  人  臺灣臺南地方法院檢察署檢察官
被      告  甲○○
                    （現另案於臺灣臺南監獄臺南分監執行）
上列被告因違反毒品危害防制條例案件，經檢察官提起公訴（九
十五年度毒偵字第一五一七號），被告於本院準備程序就被訴事
實為有罪之陳述，本院合議庭裁定由受命法官獨任依簡式審判程
序審理，判決如下：
    主  文
甲○○連續施用第一級毒品，累犯，處有期徒刑壹年。扣案海洛
因殘渣袋壹個沒收銷燬之；注射針筒壹支及注射液陸瓶均沒收。
    事  實
一、甲○○前於民國八十九年間，因施用第一級毒品海洛因案件
    ，經本院裁定送勒戒處所觀察、勒戒後，認無繼續施用毒品
    傾向，於八十九年七月二十九日由臺灣臺南地方法院檢察署
    檢察官以八十九年度毒偵字第一七二三號為不起訴處分確定
    。復因施用第一級毒品海洛因案件，經本院裁定送觀察、勒
    戒後，認有繼續施用毒品之傾向，再經本院裁定令入戒治處
    所施以強制戒治，嗣因認無繼續戒治之必要，於九十二年七
    月二十二日停止戒治付保護管束，並於九十三年一月十八日
    保護管束期滿未經撤銷視為強制戒治執行完畢。而其上開施
    用第一級毒品犯行，並由臺灣臺南地方法院檢察署檢察官提
    起公訴，經本院以九十二年度訴字第三三一號判處有期徒刑
    十月確定，甫於九十三年十一月一日縮刑期滿執行完畢。
二、詎甲○○仍未戒除毒癮，於前案強制戒治執行完畢釋放後五
    年內，復基於施用第一級毒品之概括犯意，自九十五年四月
    間某日起至同年六月八日晚間十時許，在臺南縣永康市之建
    築工地，以將海洛因摻注射液稀釋置入針筒注射之方式，先
    後多次施用第一級毒品海洛因，為警於同年六月八日晚間十
    一時五十五分許，在臺南市○○區○○路二段與平豐路交岔
    路口處查獲，並扣得其所有之海洛因殘渣袋一個、注射針筒
    一支與注射液六瓶。
三、案經臺南市警察局第四分局報請臺灣臺南地方法院檢察署檢
    察官偵查起訴。
    理  由
一、前揭事實，業據被告甲○○於警詢、偵查及本院審理時供承
    不諱，且其為警查獲時所採集之尿液，經送長榮大學檢驗之
    結果，確呈嗎啡陽性反應，有長榮大學九十五年六月二十八
    日確認報告、臺南市警察局第四分局毒品案送驗尿液及年籍
    對照表告各一紙附卷可稽，復有扣案被告自承其所有施用海
    洛因後剩餘之殘渣袋一個及施打海洛因所使用之注射針筒一
    支與注射液六瓶可資佐證，是被告前開自白，核與事實相符
    ，應可採信。又被告前因施用毒品案件，經本院裁定送勒戒
    處所觀察、勒戒後，認無繼續施用毒品傾向，經臺灣臺南地
    方法院檢察署檢察官以八十九年度毒偵字第一七二三號為不
    起訴處分確定，復因施用第一級毒品海洛因案件，經本院裁
    定送觀察、勒戒後，認有繼續施用毒品之傾向，再經本院裁
    定令入戒治處所施以強制戒治，嗣因認無繼續戒治之必要，
    經本院裁定停止戒治付保護管束，於九十三年一月十八日保
    護管束期滿未經撤銷視為強制戒治執行完畢等情，有臺灣高
    等法院被告前案紀錄表在卷可查，則被告於強制戒治執行完
    畢釋放後五年內，再犯本件施用毒品之犯行，自應依法追訴
    處罰。
二、查被告行為後，刑法業於九十四年二月二日修正公布，九十
    五年七月一日起施行。按行為後法律有變更者，適用行為時
    之法律；但行為後之法律有利於行為人者，適用最有利於行
    為人之法律，修正後刑法第二條第一項定有明文。此條規定
    係規範行為後法律變更所生新舊法比較適用之準據法，本身
    尚無新舊法比較之問題，於新法施行後，應一律適用新法第
    二條第一項之規定，為「從舊從輕」之比較，先予敘明。再
    按本次法律變更，比較時應就罪刑有關之共犯、未遂犯、想
    像競合犯、牽連犯、連續犯、結合犯，以及累犯加重、自首
    減輕暨其他法定加減原因（如身分加減）與加減例等一切情
    形，綜其全部罪刑之結果而為比較（最高法院九十五年度第
    八次刑事庭會議決議參照）。茲就本件新舊法比較結果敘述
    如下：
  (一)被告行為後，刑法第五十六條連續犯之規定，業於九十四年
    二月二日修正公布刪除，並於九十五年七月一日施行，則被
    告之犯行，因行為後新法業已刪除連續犯之規定，此刪除雖
    非犯罪構成要件之變更，但顯已影響行為人刑罰之法律效果
    ，自屬法律有變更，依新法第二條第一項規定，比較新、舊
    法之結果，仍應適用較有利被告之行為時即舊法論以連續犯
    。
  (二)關於累犯部分，修正前刑法第四十七條規定：「受有期徒刑
    之執行完畢，或受無期徒或有期徒刑一部之執行而赦免後，
    五年以內再犯有期徒刑以上之罪者，為累犯，加重本刑至二
    分之一」，而修正後之刑法第四十七條第一項則規定：「受
    徒刑之執行完畢，或一部之執行而赦免後，五年以內故意再
    犯有期徒刑以上之罪者，為累犯，加重本刑至二分之一」，
    比較新舊法之結果，舊法對於被告並無不利。
  (三))綜此，依整體比較之結果，依修正後刑法第二條第一項前
    段之規定，適用行為時之舊法處斷。
三、核被告所為，係犯毒品危害防制條例第十條第一項之施用第
    一級毒品罪。其施用前後持有海洛因之低度行為，為其施用
    之高度行為所吸收，不另論罪。又被告先後多次施用第一級
    毒品之犯行，時間緊接，所犯為犯罪構成要件相同之罪名，
    顯係基於概括犯意為之，為連續犯，應依修正前刑法第五十
    六條規定論以一罪，並加重其刑。再被告前有如事實欄所載
    之犯罪科刑及執行情形，有臺灣高等法院被告前案紀錄表一
    份在卷足佐，其於有期徒刑執行完畢後，五年內再犯本件有
    期徒刑以上刑之罪，為累犯，應依修正前刑法第四十七條規
    定，加重其刑，併遞加重之。爰審酌被告曾因施用毒品經執
    行強制戒治後，仍續行施用毒品，顯無戒除之決心，本不宜
    寬貸，惟考量其施用毒品僅戕害己身，未危及他人，及犯罪
    後坦承犯行，態度尚屬良好等一切情狀，量處如主文所示之
    刑。
四、扣案之海洛因殘渣袋一個，因海洛因殘渣為細微粉末，沾附
    於包裝袋上難以析離而個別諭知宣告沒收，應依毒品危害防
    制條例第十八條第一項前段規定宣告沒收銷燬之。另扣案之
    注射針筒又扣案注射針筒一支及注射液六瓶，均係被告所有
    供其施用第一級毒品所用之物，業據其供明在卷，爰併依修
    正前刑法第三十八條第一項第二款之規定宣告沒收。
據上論斷，應依刑事訴訟法第二百七十三條之一第一項、第二百
九十九條第一項前段，毒品危害防制條例第十條第一項、第十八
條第一項前段，刑法第二條第一項前段、第十一條前段、修正前
刑法第五十六條、第四十七條、第三十八條第一項第二款，判決
如主文。
本案經檢察官乙○○到庭執行職務。
中    華    民    國    95    年    10    月    18    日
                  刑事第十二庭  法  官  林佩儒
以上正本證明與原本無異
如不服本判決，應於判決送達後十日內，向本院提出上訴狀
                                書記官  曾盈靜
中    華    民    國    95    年    10    月    18    日
附錄本案論罪科刑法條全文：
毒品危害防制條例第十條第一項：
施用第一級毒品者，處六月以上五年以下有期徒刑。


司法院資訊處製作；財團法人民間司法改革基金會備份。
